【裁判字號】    99,上訴,2836
【裁判日期】    990906
【裁判案由】    搶奪
【裁判全文】
臺灣高等法院刑事判決                99年度上訴字第2836號
上  訴  人
即  被  告  甲○○
上列上訴人即被告因搶奪案件，不服臺灣板橋地方法院99年度訴
字第1276號，中華民國99年6 月30日第一審判決（起訴案號：臺
灣板橋地方法院檢察署98年度偵字第32835 號），提起上訴，本
院判決如下：
    主  文
上訴駁回。
    理  由
一、按不服地方法院之第一審判決而上訴者，應向管轄第二審之
    高等法院為之。上訴書狀應敘述具體理由。上訴書狀未敘述
    上訴理由者，應於上訴期間屆滿後20日內補提理由書於原審
    法院，逾期未補提者，原審法院應定期間先命補正。第二審
    法院認為上訴書狀未敘述理由或上訴有第362 條前段之情形
    者，應以判決駁回之。但其情形可以補正而未經原審法院命
    其補正者，審判長應定期間先命補正。刑事訴訟法第361 條
    、第367 條，分別定有明文。所謂不服第一審判決之具體理
    由，必係依據卷內既有訴訟資料或提出新事證，指摘或表明
    第一審判決有何採證認事、用法或量刑等足以影響判決本旨
    之不當或違法，而構成應予撤銷之具體事由，始克當之（例
    如：依憑證據法則具體指出所採證據何以不具證據能力，或
    依憑卷證資料，明確指出所為證據證明力之判斷如何違背經
    驗、論理法則）；倘僅泛言原判決認定事實錯誤、違背法令
    、量刑失之過重或輕縱，而未依上揭意旨指出具體事由，或
    形式上雖已指出具體事由，然該事由縱使屬實，亦不足以認
    為原判決有何不當或違法者（例如：對不具有調查必要性之
    證據，法院未依聲請調查亦未說明理由，或援用證據不當，
    但除去該證據仍應為同一事實之認定），皆難謂係具體理由
    ，俾與第二審上訴制度旨在請求第二審法院撤銷、變更第一
    審不當或違法之判決，以實現個案救濟之立法目的相契合，
    並節制濫行上訴（最高法院97年度臺上字第892 號判決參照
    ）。是以上訴人之上訴書狀或補提之上訴理由書，雖有敘述
    上訴理由，惟並未具體敘述第一審判決有上述違法、不當情
    形，即與未敘述具體理由無異，其所為上訴，即不符合上訴
    之法定要件。
二、本件上訴人即被告甲○○不服原判決，提起上訴，上訴書理
    由略以：其雖為累犯，但家中有年紀88歲臥病在床之老父需
    要照料，其因不耐經濟壓力方鋌而走險，搶奪他人之金項鍊
    ，犯後已有悔意，願意賠償被害人之損失，並成立調解，原
    審對其量處有期徒刑8 月，顯屬過重，為此提起上訴，請求
    撤銷原審判決，改判罰金之罪刑云云。
三、本院查：原判決係認定被告甲○○前於民國96年間因搶奪案
    件，經該院於96年9 月5 日以96年訴字第2491號判處有期徒
    刑10月確定，於98年7 月8 日縮刑期滿執行完畢。詎猶不知
    悔改，因需錢孔急，竟基於意圖為自己不法所有之搶奪犯意
    ，於98年11月22日10時20分許，尾隨顏卓美珠至其位臺北縣
    板橋市○○路○ 段居仁巷1 弄36號之4 號住處之1 樓大門前
    ，向顏卓美珠佯稱欲上樓拜訪友人，隨同顏卓美珠一同進入
    該住處公寓後，即先行快步上樓至該處公寓二樓至三樓樓梯
    間等候，見顏卓美珠上樓行至該處時，佯裝下樓與其擦身而
    過，乘顏卓美珠不及防備時，徒手搶奪顏卓美珠配戴於頸部
    之金項鍊一條（約價值新臺幣1 萬元），得手後旋即逃逸現
    場。嗣為警於98年11月27日持臺灣板橋地方法院98年聲搜字
    第3661號搜索票，在其位臺北縣板橋市○○路○ 段47巷32號
    3 樓住處循線查獲。而上開犯行，已據被告坦承不諱，並經
    被害人指述在卷，復證人黃金木、張道坤於警詢中證述甚詳
    ，且有扣押物品目錄表、通聯調閱查詢單、搶奪路線圖及電
    子地圖1 張足憑，另有扣案手機（含門號0000000000號）1
    支、黑色皮衣、灰色長袖T-shirt 、藍色牛仔褲各1 件及雨
    傘1支可佐。本案事證明確，被告犯行已堪認定。核被告所
    為，係犯有刑法第325 條第1 項之搶奪罪嫌。茲查被告曾受
    有期徒刑之執行完畢，5 年內故意再犯本件有期徒刑以上之
    罪，為累犯，應依刑法第47條之規定加重其刑。進而並審酌
    被告前有搶奪之前科，素行不佳，竟不知悔改，僅因一時經
    濟困難，即再犯本件搶奪罪行，其犯罪之動機、目的、手段
    均殊非可取，所為嚴重侵害他人財產安全，危害社會治安，
    惟其犯後尚知坦承犯行，態度良好，並與被害人達成調解，
    有調解筆錄一份在卷可按，被害人亦當庭表明願意原諒被告
    之意思等一切情狀，量處有期徒刑8 月。本院經核原審已詳
    敘認定事實所憑證據、認定理由及量刑依據。從形式上觀察
    ，原判決並無認定事實錯誤、量刑瑕疵或違背法令之情形。
    被告上揭上訴理由，核與其於原審坦承犯行，有所齟齬，且
    並未具體指述原審有何認事用法之違誤。而原審於量刑時就
    認定被告犯罪之理由及過程詳為審酌並敘明理由在案，核無
    認事用法之違誤，或量刑刑度有何違法或不當情事。
四、被告提起上訴，指稱原審量刑過重，請求給予罰金之機會云
    云。按刑事審判旨在實現刑罰權之分配的正義，故法院對有
    罪被告之科刑，應符合罪刑相當之原則，使輕重得宜，罰當
    其罪，以契合社會之法律感情，此所以刑法第57條明定科刑
    時應審酌一切情狀，尤應注意該條所列10款事項以為科刑輕
    重之標準，俾使法院就個案之量刑，能斟酌至當。而「量刑
    輕重係屬事實審法院得依職權自由裁量之事項，苟已斟酌刑
    法第57條各款所列情狀而未逾越法定刑度，不得遽指為違法
    」（最高法院72年度臺上字第6696號判例參照）。經查被告
    所犯刑法第325 條第1 項之搶奪罪，法定刑度為「6 月以上
    5 年以下有期徒刑」，且查被告為累犯，原審僅量處其有期
    徒刑8 月，已屬從輕。綜上，被告上訴意旨僅指摘原審量刑
    過重，並未具體指摘原審判決關於認定事實、適用法律及量
    刑等事項，究竟有何違法或不當之具體情形，又查原審並無
    失重之情形。依上開說明，本件被告上訴顯無具體理由而不
    合法定程式應予駁回，並不經言詞辯論為之。
五、據上論斷，依刑事訴訟法第367 條前段、第372 條，判決如
    主文。
中    華    民    國    99    年    9     月    6    日
                  刑事第九庭審判長法  官  陳貽男
                                  法  官  宋明蒼
                                  法  官  周盈文
以上正本證明與原本無異。
如不服本判決，應於收受送達後10日內向本院提出上訴書狀，其
未敘述上訴之理由者並得於提起上訴後10日內向本院補提理由書
（均須按他造當事人之人數附繕本）「切勿逕送上級法院」。
                                  書記官  張郁琳
中    華    民    國    99    年    9     月    6    日

司法院資訊處製作；財團法人民間司法改革基金會備份。
